【裁判字號】    98,上易,326
【裁判日期】    980423
【裁判案由】    詐欺
【裁判全文】
臺灣高等法院刑事判決                98年度上易字第326號
上  訴  人  臺灣臺北地方法院檢察署檢察官
被      告  乙○○
上列上訴人因被告詐欺案件，不服臺灣臺北地方法院97年度易字
第3090號，中華民國97年12月31日第一審判決（起訴案號：臺灣
臺北地方法院檢察署97年度偵字第18583 號及併辦案號：臺灣基
隆地方法院檢察署98年度偵字第661 號），提起上訴，本院判決
如下：
    主  文
原判決撤銷。
乙○○幫助意圖為自己不法之所有，以詐術使人將本人之物交付
，處拘役肆拾日，如易科罰金，以新台幣壹仟元折算壹日。
    事  實
一、乙○○雖可預見金融機構帳戶提供他人使用，可能幫助他人
    從事財產犯罪，竟基於縱有人以此金融帳戶實施詐欺犯罪亦
    不違背其本意之幫助故意，於民國97年6 月30日依報紙分類
    廣告上刊登之「日盛人力仲介、應徵工作夥伴、日薪3千、0
    000000000」廣告，撥打上開電話，並約定於同日下午4時許
    ，在臺中市○○路某處藥局前，將其於92年間，在台北市松
    山區○○○路○段289號台新國際商業銀行南京東路分行開立
    帳號00000000000000號帳戶之存摺、提款卡及密碼均交予不
    詳之成年詐騙人員使用。嗣該不詳姓名年籍成年詐騙人員即
    基於意圖為自己不法所有之犯意，先於同年月日晚上9時5分
    許，以電話向甲○○誆稱為網路購物人員，因其購物付款方
    式有問題，須至自動存提款機操作處理，致甲○○不疑有他
    而陷於錯誤，依指示於同年月日晚上9時5分23秒、同年月日
    晚上9 時7分53秒，將新台幣（下同）21,000元、6,000元，
    共計27,000元匯入上開乙○○帳戶內。又不詳姓名年籍成年
    詐騙人員，再於同年月日晚上6 時18分許，以電話向劉淑鳳
    佯稱係博客來書局之陳雅萍，因誤將付款方式勾選為分期付
    款，每月將會固定扣款，致劉淑鳳誤以將遭受損失而依指示
    至自動存提款機操作處理，並分別於同年月日晚上8時23 分
    、25分、28分、31分、34分，逐次匯款30,000元、30,000元
    、30,000元、10,000元、9,000元（併案意旨書漏載9,000元
    ），共計109,000 元，匯入上開乙○○帳戶內。不久，該詐
    騙人員立即將款項提領殆盡。迨甲○○、劉淑鳳等人發覺有
    誤，方知受騙，報警處理後，始循線查悉上情。
二、案經臺北市政府警察局松山分局報請臺灣臺北地方法院檢察
    署檢察官偵查起訴暨移送併辦。
    理  由
一、訊據被告乙○○對於上開時、地，甲○○、劉淑鳳因接獲不
    詳姓名年籍成年詐騙人員電話，不疑有他而陷於錯誤，分別
    匯款至其所有上開帳戶內之事實坦承不諱，惟矢口否認有何
    幫助詐欺犯行，辯稱：伊純粹應徵工作載小姐上下班，小姐
    會將錢交給我，我先將自己薪水扣下，再將錢存入帳戶內，
    他們利用我的金融卡把錢領走云云。然查：
(一)上開事實，業經甲○○、劉淑鳳指證歷歷，並有台新國際商
    業銀行97年7月16日台新作文字第9710530號函及同年月11日
    台新作文字第9710347 號函附上開帳戶資金往來明細、內政
    部警政署反詐騙案件紀錄表、受理詐騙帳戶通報警示簡便格
    式表、受理各類案件紀錄表、台新銀行自動櫃員機交易明細
    表等資料在卷為憑。
(二)被告自承：不知上班地點，亦不認識向其收取存摺、提款卡
    及密碼之人。且衡諸常情，一般應徵工作者均繳交履歷表，
    以明所應徵之工作能否勝任，被告竟毫無戒心繳交無法辨識
    己身經驗履歷之銀行帳戶存摺、提款卡及密碼予不熟識之人
    員，顯與常情有悖。又被告先以其當時找工作，需要銀行帳
    戶，他們說是載小姐上下班，倘我收取小姐賺得的金錢，扣
    掉1天薪水3,000元後，將其餘款項存到我帳戶內，他們再去
    提款（偵卷第51頁）。後以他們說2 天後會還給我，讓我上
    班（偵卷第52頁）。倘確實如此，則被告既尚未開始上班，
    如何能將小姐賺得的錢扣除自己薪水而匯入上開帳戶供詐騙
    成員以提款卡提款？果2 天後，詐騙成員確實將存摺、提款
    卡還給被告，則被告依約定載小姐上下班，小姐賺得的錢匯
    入上開帳戶內，詐騙成員又如何能提領存在被告上開帳戶內
    之款項？前後明顯矛盾，經本院質疑後，被告方改稱：他們
    說簿子（即存摺）隔天會還給我，他們還有提款卡可提領款
    項。益見被告自相矛盾而無法自圓其說之情虛。
(三)被告雖提出97年6 月30日自由時報廣告、臺灣大哥大公司通
    話明細單，並由原審調閱被告所有0000000000號行動電話之
    通聯紀錄，被告確實曾於97年6月30日撥打數通電話給00000
    00000號行動電話，並於同年7月1日撥打台新銀行所有00000
    00000、00-0000000、00-00000000號之語音信箱與服務電話
    及00-0000000號宜蘭縣警察局羅東分局公正派出所、00-000
    0000號屏東縣警察局屏東分局民和派出所。因被告於97年6
    月30日曾撥打詐騙成員刊登徵才廣告之聯絡聯話數通，僅能
    證明被告與詐騙成員接觸聯絡，始依約交付上開帳戶、提款
    卡及密碼，要難以此判斷被告有無幫助詐欺之故意。且被告
    自承：同年7 月1日上午9時28分、11時10分，打電話給對方
    ，就是要問何時上班，何時還存摺（本院卷第27反面）。則
    斯時，被告既未能獲得圓滿答覆，並順利取回存摺、金融卡
    已知有異後，何以未積極採取報警行動，遲至同年7月8日始
    撥打165 專線，並聯絡宜蘭縣警察局羅東分局公正派出所及
    屏東縣警察局屏東分局民和派出所？且自同年月1日至8日期
    間，被告均未嘗試聯絡「0000000000」詐騙成員刊登之電話
    ，有被告使用行動電話之雙向通聯紀錄存卷可憑，是其未曾
    積極追討存摺、提款卡，亦與常情有悖。又通常提供帳戶之
    人，無論是否曾經使用過所提供之帳戶，只要帳戶內無鉅額
    存款即可，故被告雖使用上開帳戶繳納汽車貸款，然被告供
    承，汽車貸款已繳清（本院卷第16頁），且被告將存摺、提
    款卡交予詐欺集團成員前之97年6 月24日帳戶內餘款僅為71
    元，是以上開帳戶是否為被告繳納汽車貸款所用，與被告主
    觀上有無幫助詐欺之故意無涉。再原審雖勘驗被告於97年7
    月1 日致電台新銀行掛失之動作，有原審勘驗筆錄存卷可參
    ，然販賣或提供帳戶之人，在東窗事發後，為脫免犯罪追訴
    ，刻意掛失銀行帳戶者，所在多有，自難以此為有利於被告
    之認定。末被告雖於97年12月15日至刑事警察局中部打擊犯
    罪中心指認詐欺集團成員之一為許智雄，然許智雄稱：其自
    「97年8月上旬」，始從事帳戶詐騙事宜（原審卷第106頁）
    ，顯與乙○○交付上開帳戶、金融卡之時間「97年6 月30日
    」不符。且乙○○於該次指認時陳述：警方查獲蔡皓儒詐欺
    案件，在應徵電話中看到我的「0000000000」行動電話，因
    我於97年6月30 日看廣告應徵工作，便持「0000000000」行
    動電話與對方聯絡（原審卷第110 頁），亦與被告上開使用
    「0000000000」行動電話聯絡詐騙成員有所不同，則被告是
    否確實因應徵工作而將存摺、提款卡及密碼交予許智雄，非
    無疑義。
(四)末於金融機構開設帳戶，請領存摺、提款卡一事，係針對個
    人身分之社會信用而予以資金流通，具有強烈之屬人性，金
    融帳戶為個人理財之工具，申請開設金融帳戶並無任何特殊
    之限制，且一人得在不同之金融機構申請數個存款帳戶使用
    ，此乃普遍週知之事。而詐騙成員以非本人帳戶供作詐財使
    用，經政府反覆宣導必須小心，亦經媒體廣泛報導，以被告
    為成年人，應具相當知識及社會經驗，竟提供上開帳戶予不
    明人士使用，應可預見可能幫助他人從事財產犯罪之用，顯
    見其具有幫助他人犯罪之不確定故意甚明。綜此，被告所辯
    無非卸責之詞，委無可採。本件事證至明，應依法論科。
二、核被告所為，係犯刑法第339條第1項、第30條第1 項之幫助
    詐欺取財罪。又其幫助他人犯罪，為幫助犯，應依刑法第30
    條第2 項之規定，按正犯之刑減輕之。又詐騙成員雖有事實
    欄所載2次詐欺犯行，被告既僅為1次幫助行為，而為他人之
    2 次詐欺取財犯行提供助力，應僅成立單一之幫助犯。公訴
    意旨雖未敘及被告就劉淑鳳部分所涉之幫助詐欺犯行，然此
    部分事實與起訴經判決有罪為單純一罪關係，為起訴效力所
    及，且經檢察官移送併辦，本院自應併予審究。
三、原審未予詳查，遽為被告無罪之諭知，疏嫌率斷。檢察官上
    訴意旨以此指摘原判決不當，為有理由，自應由本院撤銷改
    判。爰審酌被告尚無不良素行，竟提供融機構存摺、提款卡
    供他人犯罪，及其犯罪之動機、目的、手段、所生危害、犯
    後飾詞卸責等一切情狀，量處如主文第2 項所示之刑，並諭
    知易科罰金之折算標準。
據上論斷，應依刑事訴訟法第369條第1項前段、第364條、第299
條第1項前段，刑法第2條第1項前段、第339條第1 項、第30條第
1項、第2項、第41條第1 項前段，刑法施行法第1條之1，判決如
主文。
本案經檢察官柯麗鈴到庭執行職務。
中    華    民    國    98    年    4     月    23    日
                  刑事第二庭審判長法  官   洪光燦
                                  法  官   宋明蒼
                                  法  官   李麗玲
以上正本證明與原本無異。
不得上訴。
                                  書記官   廖婷璇
中    華    民    國    98    年    4     月    23    日
附錄：本案論罪科刑法條全文
刑法第339條
意圖為自己或第三人不法之所有，以詐術使人將本人或第三人之
物交付者，處5年以下有期徒刑、拘役或科或併科1千元以下罰金
。
以前項方法得財產上不法之利益或使第三人得之者，亦同。
前二項之未遂犯罰之。


司法院資訊處製作；財團法人民間司法改革基金會備份。
